臺灣新北地方法院三重簡易庭民事判決
111年度重簡字第1269號
原      告  耀明新創能源有限公司

法定代理人  吳曉君  
訴訟代理人  謝銘仁  
            陳啓彰  
被      告  百洛有限公司

法定代理人  郭瑞隆  
訴訟代理人  呂秋𧽚律師
複代理人    蕭維冠律師
上列當事人間請求給付代墊款事件，於民國111年8月18日言詞辯
論終結，本院判決如下：
    主  文
被告應給付原告新臺幣貳拾壹萬叁仟柒佰捌拾伍元，及自民國一
百一十一年三月二十九日起至清償日止，按年息百分之五計算之
利息。
訴訟費用由被告負擔。
本判決得假執行。
    事  實  及  理  由
一、按訴狀送達後，原告不得將原訴變更或追加他訴，但擴張或
    縮減應受判決事項之聲明者，不在此限。民事訴訟法第255
    條第1項第3款定有明文。本件原告原起訴聲明請求：被告應
    給付原告新臺幣（下同）235,164元，及自民國111年2月22
    日起至清償日止，按年息百分之5計算之利息。嗣於111年7
    月25日言詞辯論期日當庭變更聲明為：被告應給付原告214,
    803元，及自起訴狀繕本送達翌日起至清償日止，按年息百
    分之5計算之利息。復於111年8月18日言詞辯論期日當庭變
    更聲明為：被告應給付原告213,785元，及自起訴狀繕本送
    達翌日起至清償日止，按年息百分之5計算之利息，此核屬
    減縮應受判決事項之聲明，揆諸首揭規定，應予准許，合先
    敘明。
二、原告起訴主張：原告公司於111年1月22日代被告清償其與訴
    外人和潤企業股份有限公司（下簡稱和潤公司）間之貸款（
    車牌號碼0000-00自用小客貨車，下稱系爭車輛），貸款金
    額共計203,605元，並於111年2月8日開立發票後，向被告公
    司請款213,785元（含代墊款203,605元及營業稅10,180元，
    下稱系爭款項），詎迭經催討，均未獲置理。為此，爰依代
    墊清償款之法律關係，請求判決如主文第一項所示。對被告
    抗辯之陳述：兩造法人間之商業行為，關於營業稅為外加，
    被告公司自應負擔等語。
三、被告則請求駁回原告之訴，並以：原告公司刻意混淆兩造關
    於繳付貸款之附條件委託買賣貸款協議書（下稱協議書）及
    借用承諾書（下稱承諾書），因車牌號碼0000-00號、2229-
    L3號及AFG-9577號車輛均為原告公司使用中，且依承諾書約
    定，貸款款項應由原告公司負責，是原告公司之請求即屬無
    據。又被告公司將依承諾書貸款所得74萬元，扣除訴外人即
    被告公司之法定代理人郭瑞隆代墊原告款項401,820元、貸
    款利息12,000元及約定委由訴外人郭瑞隆受任車輛代標事物
    以代標金額10％即24,000元後，貸款餘款為301,680元匯予原
    告公司，被告公司雖為貸款名義人，惟最終清償義務人仍應
    為原告公司。另營業稅部分，屬於處理委任事務之必要費用
    ，應由原告公司自行吸收，不得請求等語，以資抗辯。
四、本件原告公司主張於111年1月22日代墊被告公司向和潤公司
    清償貸款（含稅）213,785元之事實，業據其提出行照、和
    潤公司與被告訊息截圖、通訊軟體LINE對話紀錄截圖、經濟
    部商工登記公示資料查詢服務、有限公司變更登記表、匯款
    單及發票等件為證，惟原告公司主張系爭款項係為被告公司
    代墊清償等情，則為被告公司所否認，並以上開情詞置辯。
    按當事人主張有利於己之事實者，就其事實有舉證之責任，
    民事訴訟法第277條前段定有明文。經查，觀諸上開協議書
    記載略以：「耀明新創能源有限公司（以下簡稱甲方）與郭
    瑞隆先生（以下簡稱乙方），茲因車輛買賣貸款事宜，雙方
    協議如下：1.標的物：車號0000-00及2228-L3」等語，有該
    協議書附卷足憑，足見系爭協議書係由原告與訴外人即被告
    公司之法定代理人郭瑞隆個人所簽訂，被告百洛有限公司並
    非該協議書之當事人。復查依該承諾書記載：「說明：一、
    立承諾書人因特殊使用之故，特委託「百洛有限公司」向和
    潤企業股份有限公司，貸款新台幣柒拾肆萬元整。並就AFG-
    9577、2222-L3、2229-L3，共3部登記在其名下…。」等語，
    雖可證明兩造間就車牌號碼000-0000、2222-L3、2229-L3等
    三部車輛由原告公司向被告公司借名、借用車輛及貸款委任
    等情，然該承諾書約定之標的物確未包括系爭2228-L3號車
    輛，是上開協議書及承諾書，不惟立約之當事人，前者為原
    告公司與郭瑞隆個人，後者則為兩造公司，已有不一，且承
    諾書約定之標的物不含系爭2228-L3號車輛，核與被告公司
    上揭所辯不符。再者，被告公司辯稱其依承諾書所得之74萬
    元貸款，扣除訴外人郭瑞隆代墊原告款項401,820元等相關
    費用，將餘款301,680元已匯至原告公司帳戶等語，惟兩造
    間之承諾書所約定之標的物並無系爭車輛，有如上述，況被
    告公司何以能代訴外人郭瑞隆扣除其個人代墊支付原告401,
    820元之依據，並未提出其他積極證據以資證明，是被告公
    司此部分所辯，亦難認有據。至本件兩造既為法人，渠等間
    之商業行為，關於營業稅部分係屬外加，自應由被告公司負
    擔，被告公司此部分所辯，併非可採。
五、綜情以觀，本件被告公司以伊雖為貸款名義人，惟最終清償
    義務人仍應為原告公司云云，洵屬無據。從而，原告依代墊
    清償之法律關係，請求被告應給付原告213,785元，及自起
    訴狀繕本送達翌日即111年3月29日起至清償日止，按年息百
    分之5計算之利息，為有理由，應予准許。
六、本件事證已臻明確，兩造其餘主張陳述及所提之證據，經審
    酌後於本件判決結果無影響，爰不逐一論述，附此敘明。
七、本件係適用簡易程序所為被告敗訴之判決，爰依職權宣告假
    執行。
八、結論：原告之訴為有理由，依民事訴訟法第436條第2項、第
    78條、第389條第1項第3款，判決如主文。
中　　華　　民　　國　　111 　年　　8 　　月　　19　　日
                  臺灣新北地方法院三重簡易庭
                      法      官  彭松江
以上正本係照原本作成。
如不服本判決，應於送達後20日內，向本院提出上訴狀並表明上
訴理由，如於本判決宣示後送達前提起上訴者，應於判決送達後
20日內補提上訴理由書（須附繕本）。
中　　華　　民　　國　　111 　年　　8 　　月　　19　　日
                      書  記  官  許雁婷